臺灣高等法院臺中分院刑事裁定
111年度聲字第1783號

聲  請  人  
即  被  告  NGUYEN QUOC KHANH（中文名：阮國慶）




上列聲請人即被告因擄人勒贖案件（本院111年度上訴字第1748
號），聲請具保停止羈押，本院裁定如下：
    主  文
聲請駁回。
    理  由
一、本件聲請人即被告NGUYEN QUOC KHANH（中文名：阮國慶，
    下稱被告）聲請意旨略以：本案業經臺灣彰化地方法院審理
    判決完畢，被告實無再羈押之必要。又被告於案件發生後，
    在員警傳喚下自行到案，坦然面對司法追訴及審判，並無逃
    亡動作，顯無逃亡之虞。再者，被告本為來台求學之學生，
    受過高等教育，且為初犯，被告在台也有固定住所，被告願
    意籌措保證金擔保出庭，被告也願意每日定時至警局報到，
    並絕對擔保自己隨傳隨到，是以本案以具保及限制住居之替
    代性處分即可約束被告到庭審理及執行。而按刑事訴訟確認
    國家刑罰權能否實現，羈押係強制處分中對被告拘束最為強
    烈者，非至不得已，殊不得遽以實行。考量是否羈押，應優
    先考量「不押」而非「要押」，此即最輕微侵害原則之表現
    ，並符合必要性憲法原則，因此，若有其他侵害較小之手段
    可為保全時，則為無必要性。本案被告實無非予羈押，顯難
    進行追訴、審判或執行之情形，請准被告具保停止羈押等語
    。
二、按被告經法官訊問後，認為犯罪嫌疑重大，而有下列情形之
    一，非予羈押，顯難進行追訴、審判或執行者，得羈押之：
    逃亡或有事實足認為有逃亡之虞者；有事實足認為有湮滅
    、偽造、變造證據或勾串共犯或證人之虞者；所犯為死刑
    、無期徒刑或最輕本刑為5年以上有期徒刑之罪，有相當理
    由認為有逃亡、湮滅、偽造、變造證據或勾串共犯或證人之
    虞者，刑事訴訟法第101條第1項定有明文。次按所謂「犯罪
    嫌疑重大」，係指就現有之證據，足認被告成立犯罪之可能
    性甚大而言，其與案情是否重大、罪名是否重大有異，更與
    被告是否構成犯罪無所關涉；所謂「有事實足認有逃亡之虞
    」，係指依現在之事實與情況，可合理推定被告有意圖逃避
    刑事追訴、審判或未來執行刑罰之高度可能性者。司法實務
    上決定有無逃亡之虞，認應依犯罪情節、被告之住居所、前
    科、犯罪前後活動狀況及有無逃亡紀錄等情況綜合判斷。再
    按羈押之目的，其本質上在於確保訴訟程序得以順利進行，
    或為確保證據之存在與真實，或為確保嗣後刑罰之執行，而
    對被告所實施剝奪其人身自由之強制處分，被告究竟有無刑
    事訴訟法所規定之羈押要件情形，應否羈押，能否以具保代
    替羈押，法院除須審查被告犯罪嫌疑是否重大外，尚應基於
    偵查及訴訟進行之程度、犯罪性質、犯罪實際情狀、被告、
    共犯及證人之供述及其他一切情事，依相關規定審慎衡酌之
    ，故受羈押之被告除確有刑事訴訟法第114條所列情形之一
    者外，其有無羈押之必要性，得否以具保、責付、限制住居
    替代羈押，均屬事實審法院得自由裁量、判斷之職權，如就
    客觀觀察，其裁量、判斷，並不悖乎通常一般人日常生活之
    經驗法則或論理法則，且就客觀情事觀察，法院羈押之裁定
    ，在目的與手段間之衡量並無明顯違反比例原則情形，即無
    違法或不當可言，而不得任意指摘其為違法。
三、經查：
　㈠本件被告因擄人勒贖案件，前經本院法官訊問後，認被告涉
    犯刑法第347條第1項之擄人勒贖罪，犯罪嫌疑重大，有刑事
    訴訟法第101條第1項第1款、第3款之情形，非予羈押，顯難
    進行審判或執行，於民國111年7月21日執行羈押在案。
　㈡本案被告因涉犯刑法第347條第1項之擄人勒贖罪，業經臺灣
    彰化地方法院111年度重訴字第2號判決判處被告有期徒刑3
    年10月，足見被告犯罪嫌疑重大，且所犯擄人勒贖罪係為無
    期徒刑或7年以上有期徒刑之重罪，而重罪常伴有逃亡之高
    度可能，係趨吉避凶、脫免刑責、不甘受罰之基本人性，衡
    諸被告因已受重刑之諭知，且被告為外籍人士，在臺住處為
    宿舍或租屋處，可預期被告逃匿以規避審判程序進行及刑罰
    執行之可能性甚高，確有相當理由及事實認為其有逃亡之虞
    ；又本件經被告上訴後，目前尚在本院審理中，本院參酌被
    告所為上開犯行，對社會、人民財產安全具相當程度危害，
    且衡酌本案目前於本院訴訟進行之程度，並權衡國家刑事司
    法權之有效行使、社會秩序及公共利益、人身自由之私益暨
    防禦權受限制之程度，本院經權衡「比例原則」及「必要性
    原則」後，仍認定被告確實有繼續羈押之必要，若命具保、
    責付或限制住居（含限制出境、出海）等侵害較小之手段，
    均不足以確保審判及執行程序之順利進行，為確保訴訟程序
    包括裁判確定後刑之執行程序遂行，羈押被告尚屬適當、必
    要，且合乎比例原則。
　㈢綜上所述，本院認被告之羈押原因及羈押必要性均仍存在，
    並不因具保或限制住居、限制出境、出海等作為使羈押原因
    及必要性消滅，其羈押原因尚未消滅。此外，被告並無符合
    刑事訴訟法第114條各款所列之情形，復審酌全卷及相關事
    證，並斟酌訴訟進行程度及其他一切情事，本院認被告之羈
    押原因及羈押必要性均仍存在，被告聲請具保停止羈押，自
    難准許，應予駁回。
據上論斷，依刑事訴訟法第220條，裁定如主文。
中　　華　　民　　國　　111 　年　　9 　　月　　30　　日
            刑事第五庭    審判長法　官  張  智  雄
    　　　　　　　　　　　　　　法　官  陳  鈴  香
  　　　　　　　　　　　　　　　法　官  游  秀  雯
以上正本證明與原本無異。     
如不服本裁定，應於裁定送達後5日內向本院提出抗告書狀(須附
繕本)。因疫情而遲誤不變期間，得向法院聲請回復原狀。
                                書記官  賴  玉  芬 
　　　　　　　　　　　　　　　　
中　　華　　民　　國　　111 　年　　10　　月　　3 　　日